【裁判字號】    90,上易,474
【裁判日期】    900510
【裁判案由】    妨害秩序
【裁判全文】
臺灣高等法院臺南分院刑事判決            九十年度上易字第四七四號  Ａ
      上  訴  人  臺灣嘉義地方法院檢察署檢察官
      被      告  乙  ○  ○
右上訴人因被告妨害秩序案件，不服臺灣嘉義地方法院八十九年度易字第八七六號中
華民國九十年一月十九日第一審判決（起訴案號：臺灣嘉義地方法院檢察署八十九年
度偵字第三七三九號），提起上訴，本院判決如左：
      主      文
上訴駁回。
      理      由
一、公訴意旨略以：被告乙○○係嘉義縣大林鎮排路里里長，於民國八十九年六月八
    日上午八時許，在嘉義縣大林鎮排路里里辦公室內，利用該辦公室內廣播器，向
    該里不特定之里民廣播，公然煽惑里民前往嘉義縣大林鎮○○里○○段焚化爐工
    地，阻撓采利環工股份有限公司（下稱采利公司）所載運之興建焚化爐之器材，
    致采利公司運送器材之車輛遭該里民阻撓抗議，而無法運送器材至預定興建工地
    內。因認被告乙○○涉有刑法第一百五十三條第一款之以文字公然煽惑他人犯罪
    之罪嫌。
二按犯罪事實應依證據認定之，無證據不得推定其犯罪事實；又不能證明被告犯罪
    或其行為不罰者，應諭知無罪之判決，刑事訴訟法第一百五十四條第三百零一
    條第一項分別定有明文；又刑法第一百五十三條第一款之妨害秩序罪，須以文字
    、圖畫、演說或他法，公然煽惑他人犯罪，始足當之，合先敘明。
三、本件公訴人認被告乙○○涉有刑法第一百五十三條第一款之罪嫌，係以被告於警
    訊時有供稱：「因有里民告訴我采利公司要動工，我才以里辦公處廣播器廣播告
    訴居民：『采利公司凌晨一、二點載運貨櫃到工地，大家趕快去工地，阻止采利
    公司再載貨櫃到工地』」，及於偵查中供稱：「因為有人告訴我公司的貨櫃又進
    來了，我才廣播叫村民去看，阻止貨櫃車，不要進入工地」等語，與證人甲○○
    之證述與錄影帶一卷為據。然訊據被告乙○○固承認有於上開時、地以廣播叫里
    民到采利公司焚化爐工地之事實，並陳稱：「當天應該是七點多時，有人打電話
    跟我說采利公司要搬器材進入工地，我就廣播稱采利公司人員搬貨櫃來，叫里民
    出去看一看」等語，惟堅決否認妨害秩序犯行，辯稱：采利公司與嘉義縣大林鎮
    公所私下簽訂契約，未經該鎮排路里當地居民之同意，亦未向當地居民說明，而
    在當地興建垃圾焚化爐，日後采利公司施工時，始被當地居民知悉，群情譁然，
    被告係排路里里長，並為自救會會長，為恐居民不理性抗爭，而影響地方和諧及
    里民權益，故主張以談判代替抗爭，與鎮公所、廠商談判，而采利公司亦經嘉義
    縣大林鎮公所函文在停工原因未消滅前，不得繼續施工，有該鎮公所八十九年五
    月二十二日八九嘉大鎮清字第五三○三號函可參，又辯稱：「我有叫里民到現場
    ，但我沒有叫他們去阻止，只叫他們去看一看」等語。經查：
（一）證人即當天曾至上址焚化爐工地現場之陳進財證稱：「當時我在田裡工作，看
      到很多人在焚化爐工地前，我也過去看看，和采利公司說他們尚未與里民溝通
      ，不能開工」、「是別人跟我說有廣播，我才去」等語（詳原審八十九年十月
      二十日訊問筆錄）。足證證人陳進財固有到采利公司上址焚化爐預定地，但其
      並未聽聞廣播內容。另證人張游通亦證稱：「（問：你有沒無聽過被告用廣播
      方式通知里民出來對采利公司抗議？）我沒有聽過」等語（詳原審八十九年十
      二月十九日訊問筆錄），證明被告並未以廣播對不特定之里民煽惑犯罪。且被
      告縱有以廣播叫里民出來到上址采利公司垃圾焚化爐工地，但僅係以廣播叫里
      民到上址采利公司垃圾焚化爐看一看，亦尚難認被告有煽惑不特定之人犯罪，
      已見村民並非全因聽被告之廣播而至現場，且亦難認被告有煽惑不特定之人犯
      罪之意。
（二）而雖扣案之錄影帶經檢察官勘驗，雖認為：看出甲○○在現場要出來，但為一
      群人圍住，不讓甲○○離開等情，有勘驗筆錄在卷可稽（詳偵卷第十九頁），
      惟此僅證明甲○○遭民眾包圍，尚不足以證明被告有如公訴人所指以廣播煽惑
      里民前往阻止采利公司載運器材進入工地。
（三）又證人即采利公司董事長甲○○於原審審理中證稱：「當天我在五點多時到采
      利公司焚化爐現場，所以在八點多時我在工地現場」，「（問：當天排路里廣
      播你是否有聽到？）沒有，民眾約在七點多時就已經來聚集了，張游通及陳進
      財都已經在現場」，「被告擔任自救會長時，他【盡力阻止民眾暴力】，但他
      卸任之後暴力比較多」，「當天被告也有在場，但他屬於比較平和的，我們都
      有在溝通，民眾抗爭時，他都在旁邊，自救會決議他雖然是會長，但有些內容
      他都不知道」，「（問：被告當天在現場是否有叫民眾抗爭？）沒有，他當天
      都站在我旁邊與我溝通，【對於民眾的抗爭表示無奈】」等語（詳原審八十九
      年十月二十日訊問筆錄），甲○○於本院調查時，【單獨訊問】時亦證稱：「
      乙○○他是很理性的人：：在乙○○任內我們比較好溝通，里民抗爭的時候他
      還幫忙勸說：：」等語（參見本院九十年四月十七日訊問筆錄）。足證被告雖
      以廣播通知里民到嘉義縣大林鎮○○里○○段焚化爐工地，但並未以廣播煽惑
      里民阻撓采利公司運送器材之車輛至預定興建工地，且被告之反對采利公司在
      排路里興建垃圾焚化爐方式，係以平和手段與采利公司溝通，並非煽誘村民暴
      力犯罪，殆無可議。
四、綜上所述，足見被告所辯尚可採信，此外復查無證據足資認定被告確有公訴人所
    指犯行，是被告被訴妨害秩序之罪，尚屬不能證明。原審以不能證明被告犯罪，
    諭知被告無罪，核無不合。檢察官上訴意旨指摘原判決採證不當，為無理由，應
    予駁回。
據上論結，應依刑事訴訟法第三百六十八條，判決如主文。
本案經檢察官羅清溪到庭執行職務。
中    華    民    國      九十      年      五      月        十        日
                                  臺灣高等法院臺南分院刑事第四庭
                                      審判長法官  陳    義    仲
                                            法官  宋    明    蒼
                                            法官  蔡    崇    義
右正本證明與原本無異。
不得上訴。
                                      法院書記官  李    育    儒
中    華    民    國      九十      年      五      月       十一       日


司法院資訊處製作；財團法人民間司法改革基金會備份。
